【裁判字號】    89,訴,220
【裁判日期】    900223
【裁判案由】    偽造文書等
【裁判全文】
臺灣花蓮地方法院刑事判決                        八十九年度訴字第二二號
    公  訴  人  臺灣花蓮地方法院檢察署檢察官
    被      告  甲○○
右列被告因偽造文書等案件，經檢察官提起公訴（八十九年度偵字第一六六八號），
本院判決如左︰
    主  文
甲○○共同連續行使偽造私文書，足以生損害於他人，處有期徒刑壹年陸月。
變造之「丙○○」身分證壹張、如附表所示行動電話門號申請書拾肆張、台灣大哥大
股份有限公司申請同意書玖張上「丙○○」之署押共貳拾參枚均沒收。
甲○○被訴侵占部分無罪。
    事  實
一、甲○○與已成年之乙○○、林政樺（另移請檢察官偵辦）共同意圖為自己不法之
    利益，並基於概括之犯意聯絡，於民國八十九年四月間某日晚上，甲○○在花蓮
    市長頸鹿遊樂場附近交照片一張交給林政樺，由林政樺、乙○○在不詳時間、處
    所將甲○○之照片黏貼在丙○○（已改名為陳修梵）之身分證上，共同變造丙○○之身分證後，於不詳時間、地點，將該變造後之身分證交由甲○○持有，足以
    生損害於丙○○。再由甲○○持上開經變造之身分證，連續於如附表所示時間，
    至如附表所示地點之通訊行，佯稱自己為丙○○，以丙○○名義申辦行動電話門
    號（門號號碼如附表所示），並在各該行動電話門號申請書（共計十四張）及同
    意書（台灣大哥大股份有限公司之申請同意書共九張）上偽簽丙○○署押（共計
    二十三枚），而偽造私文書後，提出交給各該通訊行內人員而行使，足以生損害
    於丙○○及如附表所示各該行動電話公司，使各該通訊行人員陷於錯誤，而交付
    行動電話門號晶片予甲○○，甲○○則將申請所得門號晶片交給乙○○及林政樺
    ，而獲得新台幣五千元及其中三個行動電話門號晶片使用之利益，甲○○並將所
    得其中二個行動電話門號晶片轉交予不知情之孔玉霞、劉蘭娟（甲○○之妻）使
    用，且於使用後均未繳納上開門號之通訊費（欠費金額如附表所示）。嗣甲○○
    於八十九年五月十三日四時四十分許，搭乘其友人之機車至花蓮市○道路某處，
    因甲○○所戴安全帽未扣帶而為警盤查，並請其出示身分證後循線查獲，並扣得
    變造之身分證一張。
二、案經花蓮縣警察局報請台灣花蓮地方法院檢察署檢察官偵查起訴。
    理  由
一、右揭事實，有下列事證證明屬實：
  (一)被告在本院訊問時坦白承認（本院卷五五至五六頁參照），並經被害人丙○○（
    現名陳修梵）於警訊、本院訊問時陳述甚明，復有扣案變造之丙○○身分證一張
    可稽。
  (二)經本院函詢台灣大哥大股份有限公司、和信電訊股份有限公司及遠傳電信股份有
    限公司（下稱台灣大哥大、和信電訊、遠傳電信）並索取「丙○○」名義申請之
    門號資料後發現，被告持扣案變造之身分證共向前開公司申辦如附表所示行動電
    話門號十四支，且均未繳納通訊費用，欠費情形亦如附表所示等情，有台灣大哥
    大八十九年九月四日函及所附申請書、同意書、和信電訊八十九年九月二十六日
    函及所附申請書、遠傳電信函及所附申請書數份、申請人身分證影本足憑（本院
    卷十七至五十頁、六八至六九頁、九六至一○四頁），而上述公司檢送本院之「
    丙○○」身分證影本上之照片，就是被告本人之照片，與扣案變造身分證相符，
    且上述申請書、同意書上「丙○○」之簽名，亦與被告筆跡相符，而與丙○○本
    人筆跡不符等情，此經本院當庭比對無誤，且有被告當庭書寫「丙○○」筆跡及
    丙○○本人所寫筆跡可供參考（本院卷五八、一一○頁）。
  (三)被告雖於警訊及檢察官偵查暨本院初訊時供稱扣案「丙○○」身分證是他在八十
    九年四月上旬，在花蓮市○○路橋處所拾獲，且於同年月八日十七時許，在花蓮
    市○○街五四巷九號其住處，改貼自己照片予以變造後，在同年月十日向遠傳電
    信、和信電訊申辦行動電話門號三支云云，惟經本院向前開三家公司函查發覺以
    「丙○○」名義所申請之行動電話門號十四個，申請人提出之「丙○○」身分證
    均與扣案變造身分證相同後，被告始坦白承認「丙○○」變造身分證係由其提供
    照片交予乙○○、林政樺二人變造後，持以申請如附表所示門號，並將所得門號
    大部分交予乙○○及林政樺等情，而供出本案其他共犯即乙○○、林政樺二人（
    此部分未經檢察官提起公訴，本不在本院審理範圍，擬函請檢察官偵辦之），可
    見被告於警訊、偵查及本院初訊時本擬以避重就輕之虛偽陳述矇混，其事後所述
    上情，與本院函查結果相符，應堪採信。
    綜上所述，被告犯行應足認定。
三、核被告所為，係犯刑法第二百十六條、第二百十條、第二百十二條之行使偽造私
    文書罪、行使變造身分證罪，及同法第三百三十九條第二項詐欺得利罪。被告先
    後多次行使偽造私文書、行使變造身分證、詐欺得利之行為，時間緊接，犯罪構
    成要件相同，顯係基於概括犯意反覆為之，為連續犯，均應以一罪論，並依法加
    重其刑。被告所犯三罪間有方法結果之牽連關係，應從一較重之刑法第二百十六
    條、第二百十條之行使偽造私文書罪論處。被告偽造署押為偽造私文書之部分行
    為，其變造身分證及偽造私文書後，進而行使，變造身分證及偽造私文書之低度
    行為均為行使之高度行為所吸收，均不另論罪。此外，被告與已成年之乙○○、
    林政樺間，有犯意聯絡及行為分擔，均為共同正犯。公訴人未論及被告尚涉犯刑
    法第三百三十九條第二項之詐欺得利罪，且僅就被告申辦遠傳電信、和信電訊共
    三個門號部分起訴，顯有未洽，惟因此部分與已起訴之犯罪事實有牽連犯、連續
    犯裁判上一罪關係，本院自得併予審理。爰審酌被告之前科紀錄（被告曾於八十
    年間因違反麻醉藥品管理條例案件，經判處有期徒刑七月，緩刑三年確定，有台
    灣高等法院被告全國前案紀錄表一份可參），其自承因失業無力負擔家中生計而
    與其他二名共犯同謀以變造之身分證申辦行動電話門號圖利，但被告年輕力壯，
    不思以正當方法謀職改善家計，竟持變造之身分證假冒他人名義申辦行動電話，
    所申辦之門號共十四個，對被害人及各該行動電話公司權益危害甚鉅，再考量其
    犯罪後之態度等一切情狀，量處如主文所示之刑。
四、扣案變造之「丙○○」身分證壹張為被告所有供犯罪所用之物，及如附表所示行
    動電話門號申請書拾肆張、台灣大哥大股份有限公司申請同意書玖張上「丙○○
    」之署押共貳拾參枚均應依法宣告沒收。
五、末按犯罪事實應依證據認定之，無證據不得推定其犯罪事實；又不能證明被告犯
    罪者，應諭知被告無罪之判決，刑事訴訟法第一百五十四條、第三百零一條第一
    項分別定有明文。查扣案「丙○○」變造之身分證係林政樺、乙○○等人持被告
    交付之照片黏貼變造後交予被告使用等情，已如前述，則公訴人認被告於八十九
    年四月上旬某時，在花蓮市○○路橋處，拾獲丙○○身分證一枚，乃意圖為自己
    不法所有，將上開身分證侵占入己，而認被告尚涉犯刑法第三百三十七條侵占遺
    失物罪嫌云云，顯與事實不符，且本案除被告在警訊、偵查及本院初訊時不實之
    自白外，並無其他客觀積極證據可資證明被告犯有此部分犯行，此外，再經本院
    依職權調查結果後，亦無其他確切之證據足認被告涉有此部分犯行，揆諸首揭規
    定，就此部分自應對被告為無罪之諭知。
據上論斷，應依刑事訴訟法第二百九十九條第一項前段、第三百零一條第一項、刑法
第二十八條、第五十六條、第二百十六條、第二百十條、第二百十二條、第三百三十
九條第二項、第五十五條、第二百十九條、第三十八條第一項第二款，罰金罰鍰提高
標準條例第一條前段，判決如主文。
中        華        民        國      九十  年    二    月    二十三    日
                                      臺灣花蓮地方法院刑事庭
                                          法  官  楊  碧  惠
右正本證明與原本無異。
如對本判決不服，應於送達後十日內，向本院提出上訴狀。（應抄附繕本）告訴人或
被害人如對於本判決不服者，應具備理由請求檢察官上訴，其上訴期間之計算係以檢
察官收受判決正本之日期為準。
                                          法院書記官
中        華        民        國      九十  年    二    月    二十七    日
附錄本判決論罪之法律條文：
刑法第二百十六條：
行使第二百十條至第二百十五條之文書者，依偽造、變造文書或登載不實事項或使登
載不實事項之規定處斷。
刑法第二百十條：
偽造、變造私文書，足以生損害於公眾或他人者，處五年以下有期徒刑。
刑法第二百十二條：
偽造、變造護照、旅券、免許證、特許證及關於品行、能力、服務或其他相類之證書
、介紹書，足以生損害於公眾或他人者，處一年以下有期徒刑，拘役或三百元以下罰
金。
刑法第三百三十九條第二項：
意圖為自己或第三人不法之所有，以詐術使人將本人或第三人之物交付者，處五年以
下有期徒刑、拘役或科或併科一千元以下罰金。
以前項方法得財產上不法之利益或使第三人得之者亦同。
刑法第二百十九條：
偽造之印章、印文或署押，不問屬於犯人與否，沒收之。
附表
編號  行動電話號碼  申請公司    申請日期  申請地點                欠繳金額
                                                                  (新台幣)
0    0000000000    台灣大哥大  89.4.22   花蓮市○○街42號        10929元
0    0000000000    台灣大哥大  89.4.22   同右                    7822元
0    0000000000    台灣大哥大  89.4.22   花蓮市○○路122號       3402元
0    0000000000    台灣大哥大  89.4.22   同右         5443元
0    0000000000    台灣大哥大  89.4.21   花蓮市○○路562之2號    3177元
0    0000000000    台灣大哥大  89.4.27   花蓮市○○路566號       2754元
0    0000000000    台灣大哥大  89.4.24   花蓮縣吉安鄉○○路○段  4039元
                                          11號1樓
0    0000000000    台灣大哥大  89.4.21   花蓮市○○路562之2號    6943元
0    0000000000    台灣大哥大  89.4.27   花蓮市○○路566號       1618元
十    0000000000    和信電訊    89.4.25   花蓮縣吉安鄉慶豐村中山  166元
                                          路三段430號
十0  0000000000    遠傳電信    89.4.29   花蓮市某處              253元
十0  0000000000    遠傳電信    89.4.29   花蓮市某處              766元
十0  0000000000    遠傳電信    89.4.21   花蓮市某處              1930元
十0  0000000000    遠傳電信    89.4.21   花蓮市某處              3107元


司法院資訊處製作；財團法人民間司法改革基金會備份。
